【裁判字號】    88,訴,984
【裁判日期】    890331
【裁判案由】    偽造文書等
【裁判全文】
臺灣高雄地方法院刑事判決                          八十八年度訴字第九八四號
    公  訴  人  臺灣高雄地方法院檢察署檢察官
    被      告  甲○○
右列被告因偽造文書等案件，經檢察官提起公訴（八十八年度偵字第二一二二號），
本院判決如左：
    主      文
甲○○無罪。
    理      由
一、公訴意旨略以：被告甲○○明知自己並無給付能力，意圖為自己不法之所有，並
    基於概括之犯意，竟自民國八十二年十月二十五日起至八十四年七月二十五日止
    ，在其設於高雄市○○○路一四七號五樓之公司，自任會首向乙○○與丙○○等
    人召集會新台幣（下同）一萬元之互助會，會首與會員共計二十八會，約定每月
    二十五日下午三點，在上述處所開標，並連續偽造多名會員之標單冒標互助會之
    會款，乙○○與丙○○不疑有詐而分別以自己之名義加入二會、一會，並連續繳
    交會錢至第二十七會後，發現活會會員尚有三、四名，且甲○○又拒付會款並避
    不見面，乙○○始知受騙。因認被告涉有刑法第二百十六條、第二百十條之行使
    偽造私文書罪嫌及同法第三百三十九條第一項之詐欺取財罪嫌。
二、公訴人認被告涉有上開罪嫌，無非以告訴人之指訴及證人丙○○之證詞為其論據
    。惟按犯罪事實應依證據認定之，無證據不得推定其犯罪事實，刑事訴訟法第一
    百五十四條定有明文。又認定不利於被告之事實，須依積極證據，苟積極證據不
    足為不利於被告事實之認定時，即應為被告有利之認定，更不必有何有利之證據
    ，最高法院三十年上字第八一六號著有判例可資參照。訊據被告甲○○坦認有中
    途止會之事實，惟矢口否認有何偽造文書及詐欺之犯行，辯稱：伊並無冒標等語
    。經查：（一）告訴人對於最後一次開標活會會員之人數，於告訴時原稱：「原
    來應只剩一會尚未開標的互助會，竟有會員丁○○、周文德、邱明哲等人表示其
    皆係活會之會員」等語；於審理中又改稱：「是剩二會時我要去標，卻有四、五
    人要標」等語，再證人丙○○於偵查中則證稱：有三會活會，而有四、五人要標
    等語。是告訴人與證人關於活會會員與得開標會數陳述內容均不一致。難認僅憑
    上開之指訴內容即認定被告有冒標之事實。（二）查本件之互助會係自八十二年
    十月二十五日起至八十四年七月二十五日止，會員為二十七人，每會會款為一萬
    元，採外標制，並約定每月二十五日下午三時在高雄市○○○路一四七號五樓開
    標，另於八十三年二月十日、同年六月十日、同年十月九日、八十四年二月十日
    、同年六月十日加標一次，此有告訴人提出之會單一紙附卷可稽。而該互助會係
    於八十四年三月份或四月份始發現活會會員有多出來的情形，當時剩下的活會會
    員為告訴人、丁○○、丙○○及周文德四名，均據證人丁○○於審理中證稱綦詳
    。則依前開互助會係於八十四年七月二十五日止會為基準時，則即使至遲自八十
    四年四月份發現時起算，尚有五月得開標一次、六月得開標二次（六月十日加標
    一次）、七月得開標一次。恰巧符合剩下之活會會員人數，是並無活會會員多於
    得開標日數之情形。前開告訴人及證人丙○○之陳稱應係計算上所生之錯誤，不
    足採憑。是被告所辯並無冒標等語，與事實相符，應堪採信。
  綜據上述，依前揭判例意旨，尚難認被告有為公訴人起訴所指之犯行，是本案自不
  能僅憑告訴人及證人錯誤計算之結果，即推定係被告為偽造文書及詐欺之犯行，此
  外，本院復查無其他積極證據足認被告有被訴之犯行，是本案不能證明被告犯罪，
  爰為無罪之諭知。
據上論斷，應依刑事訴訟法第三百零一條第一項判決如主文。
中      華      民      國    八十九    年      三      月    三十一    日
                                     臺灣高雄地方法院刑事第三庭
                                           法    官    古 振 暉
右正本證明與原本無異。
如不服本判決，應於判決送達後十日內，向本院提出上訴狀。
                                           書 記 官    吳 建 德
中    華    民    國      八十九      年      四      月       五       日


司法院資訊處製作；財團法人民間司法改革基金會備份。
